臺灣高等法院臺中分院民事判決　　　　　 96年度消上字第2號
上　訴　人　行政院衛生署台中醫院
法定代理人　甲○○
訴訟代理人　陳漢洲律師
訴訟代理人　陳嘉宏律師
上　訴　人　良企機電顧問股份有限公司
法定代理人　乙○○
訴訟代理人　劉進堂律師
上列當事人間請求損害賠償事件，兩造對於民國96年5月14日臺
灣臺中地方法院95年度消字第3號第一審判決分別提起上訴，本
院於96年10月2日言詞辯論終結，判決如下：
    主  文
原判決關於命上訴人良企機電顧問股份有限公司給付超過新台幣
69萬8750元。及自95年5月26日起至清償日止按年息百分之5計算
之利息部分，及該部分假執行之宣告，暨訴訟費用之裁判均廢棄
。
上列廢棄部分，上訴人行政院衛生署台中醫院在第一審之訴及假
執行之聲請均駁回。
上訴人良企機電顧問股份有限公司其餘上訴駁回。
上訴人行政院衛生署台中醫院之上訴駁回。
第一、二審訴訟費用，由上訴人良企機電顧問股份有限公司負擔
3分之1，餘由上訴人行政院衛生署台中醫院負擔。
上訴人行政院衛生署台中醫院假執行之聲請駁回。
    事實及理由
一、上訴人行政院衛生署台中醫院（以下簡稱台中醫院）主張：
  (一)上訴人良企機電顧問股份有限公司（以下簡稱良企公司）於
    民國（下同） 93年4月30日參與「行政院衛生署所屬中區聯
    盟醫院機電設施維護保養操作契約」投標，台中醫院部分由
    良企公司得標，兩造並於同日簽署機電設施維護保養操作主
    契約（以下簡稱系爭主契約），其中關於履約標的，依系爭
    主契約第 2條約定，依各機關與各廠商所簽訂之附屬契約所
    列項目（見主契約附件二，下稱系爭附屬契約），上開契約
    期限自93年5月14日凌晨零時起至96年5月13日24時止。
  (二)依系爭主契約第 7條第2項第1款執勤人員管理規定：「執勤
    人員於派駐機關執勤前，廠商需予至少16小時之相關訓練（
    含機關環境內之危害因素告知、機關內部設施、設備、系統
    架構說明及相關操作和維護、履約相關事項及相關法令）」
    。系爭主契約第 7條第3項第1款執勤人員工作項目規定：「
    1.每日巡檢、操作附屬契約所規定之公共區域之設施、電力
    設備、空調設備、醫療氣體設備、消防設備、給排水設備、
    緊急發電機及其他機關指定設施之狀況並記錄及抄錄各類錶
    值。2.值勤時如發現或獲知機關設施有非正常狀況應予修復
    或採適當之處置」。又依系爭附屬契約第 3條委託檢修、保
    養、管理、運轉操作設備項目中，其中第 5項規定消防及相
    關設備，包括：消防受信總機系統操作、機房設備、受信總
    機操作、各類感知器、噴灑頭、水流警報器、管線設備、各
    區控制箱、消防、安全門、逃生設備等。由上述契約條款可
    知良企公司執勤人員工作項目包括消防設施之巡檢操作，契
    約中之消防設備即包括 CO2噴灑系統，良企公司竟以契約內
    未記載操作項目中 CO2啟動開關維護操作項目為由，否認此
    為良企公司所承攬施作項目，顯然混淆視聽，誤導承攬之內
    容，自不足採。
  (三)次查，良企公司投標時所提出之機電設施維護保養操作規劃
    書，係屬主契約第 1條第1項第5款規定依契約所提出之履約
    文件或資料，自屬契約內容之一部。依機電設施維護保養操
    作規劃書第71、72頁消防安全設備系統中即包括二氧化碳素
    消火設備，二氧化碳素消火設備就是指該設備之保養與維護
    ，良企公司刻意曲解為二氧化碳素之填充，更是令人不解。
    蓋二氧化碳素之填充指的多半是發生火災 CO2滅火設備擊發
    後所消耗之二氧化碳素必須再填補，根本與良企公司平日之
    維修保養無關。末查，良企公司所製作之全院消防消防設備
    明細表，已明確臚列 CO2放射功能、CO2藥劑量、CO2手動啟
    動開關，至此良企公司應負責 CO2滅火設備所為之檢測、維
    修、保養、操作，已毋庸置疑。機電設施維護保養操作規劃
    書第 111頁消防系統緊急應變措施之說明等，顯見良企公司
    有能力提供消防設備應變等服務且包括 CO2消防設備之操作
    ，良企公司竟於事故發生後，反稱 CO2噴灑啟動開關非承攬
    操作項目，其為臨訟卸責之詞至為灼然。
  (四)查醫院動力中心3樓高壓變電站於93年5月19日凌晨3時5分發
    生火災事故，良企公司執勤人員於事故發生後立即離開事故
    現場，醫院當日行政值班陳全於 3時30分許始接獲通知，隨
    即先通知消防局後，再通知醫院工務組等相關人員，待工務
    組組長丙○○於 4時許趕至動力中心3樓，並以手動啟動CO2
    滅火設備後，火勢方撲滅，造成醫院高壓變電站內之多項機
    具嚴重損失。經查，起火原因雖為高壓變壓器發生爆裂燒毀
    ，然若 CO2滅火設備一開始即發揮作用，僅發生高壓變壓器
    毀損問題，當不致產生高壓變電站無法運作如此重大的損害
    ，導致火災延燒達一小時，損害擴大卻是基於良企公司執勤
    人員下列處置缺失所致：
  (1)經工務組涂組長於4時許趕至動力中心3樓時，竟發現中央監
    控室旁之鋼瓶室內， CO2滅火設備噴灑系統未處於「自動」
    狀態，致火災未能立即撲滅，執勤人員顯有巡檢不確實之缺
    失。
  (2)在 CO2滅火設備噴灑系統未處於「自動」狀態下，良企公司
    執勤人員竟未能以手動方式起動 CO2滅火設備，消防設備操
    作能力嚴重不足，致使第二層消防措施亦失去效用，待醫院
    工務組長到場啟動後才控制火勢。
  (3)執勤人員未能第一時間通知消防隊到場搶救，也未主動通知
    工務組人員到場，僅由醫院當日行政值班人員負責搶救事宜
    ，應變處置亦有缺失。
  (五)依據系爭主契約及附屬契約之規定，本件機電設施維護保養
    操作契約良企公司自應對醫院之消防設施為適當之巡檢及操
    作，對於 CO2滅火設備噴灑系統未處於「自動」狀態、良企
    公司執勤人員未能以手動方式起動 CO2滅火設備等缺失，有
    違當時專業水準可合理期待之安全性，台中醫院自得以消費
    者保護法第 7條第1、3項之規定，請求損害賠償。又良企公
    司公司執勤人員，對於本件契約義務之履行，顯有過失，良
    企公司自應與自己之故意或過失同，依民法第 227條規定，
    台中醫院得請求良企公司負損害賠償責任。訴外人徐世洋、
    黃寶樹在執行職務時因其疏失造成火勢蔓延，良企公司為其
    僱用人，依民法第184、188條規定，亦應由良企公司連帶負
    損害賠償責任。
  (六)系爭火災事故起火原因雖為高壓變壓器發生爆裂燒毀，若CO
    2 滅火設備一開始即發揮作用，僅發生該高壓變壓器毀損問
    題，當不致產生火災延燒長達一小時，多數機械燒毀，高壓
    變電站無法運作必須重新設計施做等如此重大的損害，台中
    醫院就已投保產物保險，保險公司已理賠之部分，不列入計
    算，茲就請求賠償之各項金額明細及相關支出單據，臚列如
    下：
  (1)監造設計報酬：新台幣（下同）89萬7200元。
  (2)防火填充工程費用：24萬元。
  (3)緊急復電工程費用：50萬元。
  (4)變壓器租借費用：65萬7500元
  (5)以上損失共計229萬4720元。
  (七)聲明：良企公司應給付台中醫院 229萬4720元及自起訴狀繕
    本送達翌日起至清償日止按年息百分之 5計算之利息，並願
    供擔保請准宣告假執行。
二、上訴人良企公司抗辯：
  (一)按系爭本工程之主契約、附屬契約中，上訴人委託良企公司
    檢修、保養、管理、運轉操作設備項目中，根本未有位於動
    力中心建物三樓鋼瓶室內 CO2啟動開關維護操作之施作項目
    ，故本件系爭火災事故發生時，良企公司依契約僅負有立即
    巡視發電機是否啟動、發電機供電是否正常、 ATS切換供電
    有無正常，並確認各項緊急醫院病患重要維生系統有否正常
    供應等義務，並已切實履行。雖系爭契約中有載明消防設備
    ，但並非院內所有消防設備均是由良企公司巡檢維護，當初
    在交接時，移交清冊中所指之「消防設備」係指每月之消防
    設備檢查記錄表內所載之事項，並非指所有的消防設備，良
    企公司應負責之範圍應指每月之消防設備檢查記錄表（此亦
    係良企公司請款之依據）， CO2自動擊發開關並不包括在內
    。按依契約應由良企公司負責之消防設備，良企公司才會在
    每月之消防設備檢查記錄表列表記錄檢查，與常情無悖。至
    於氣體鋼瓶室內 CO2設施非良企公司所承攬施作項目，此由
    水電、空調等主要設備明細移交清冊中，根本沒有 CO2設施
    之項目，其理自明。
  (二)機電設施維護保養操作規劃書第 22頁及第111頁所列僅係一
    般之訓示規定，並不足為認定良企公司檢修、保養、管理、
    運轉操作等承攬項目應包括 CO2滅火設備之檢視、啟動等之
    理由。至於第71、72頁消防安全設備系統中即包括「二氧化
    碳素消火設備」乙情所指並非指 CO2自動擊發開關之檢修、
    保養、管理、運轉操作，更與 CO2自動擊發開關無關。該「
    二氧化碳素消火設備」所指係二氧化碳鋼瓶中二氧化碳素之
    填充，與 CO2設備之維護無關。系爭主契約、附屬契約中，
    台中醫院委託良企公司檢修、保養、管理、運轉操作設備項
    目中，根本未有位於動力中心建物三樓鋼瓶室內 CO2啟動開
    關維護操作之施作項目。
  (三)再參酌良企公司履約且經過台中醫院審核之每日工作記錄表
    、高壓變電站巡檢記錄表、消防設備檢查記錄表，亦無 CO2
    噴灑啟動開關之承攬操作項目，且移交清冊中亦無 CO2動擊
    發開關之移交，故上訴人逕行要求申請人負起 CO2設備未及
    時啟動之過失賠償，容有誤會。（消防設備檢查記錄表中之
    「手/ 自動控制功能是否正常」項目所指的是受信總機，並
    非指CO2啟動開關之手/自動控制功能，先予敘明）再者，姑
    且不論 CO2設施之操作維修責任是否係良企公司所應負責，
    針對系爭 CO2設施啟動開關等裝置，良企公司根本不知此啟
    動開關位置係位於自動或手動欄位，台中醫院從未告知、移
    交此設備相關位置，蓋良企公司承攬接手本件工程方四個工
    作天，即發生火災事故，此設備開關啟動位置係延續前廠商
    及業主及良企公司移交之位置，職故，良企公司依約實已盡
    善良管理人之注意義務，台中醫院未善盡告知義務方係本CO
    2設備未及時啟動之肇因，彰彰明甚。
  (四)查系爭CO2自動噴灑消防設備，依消防法第9條規定，其設置
    、維修、保養係高度專業領域範疇，上訴人另有專業廠商定
    期檢修，本件事故係 CO2自動擊發開關未自動擊發，應係負
    責保養之大安聯合消防專業檢修機構之責任。此設備之未發
    生作用實與良企公司無涉，故台中醫院執此與良企公司無涉
    之設備，認良企公司須負火災擴大之損害賠償責任，於法自
    屬有違。
  (五)如仍認應由良企公司負責，則關於台中醫院所請求部分，多
    有不合理之處，茲分述如下：
  (1)監造設計報酬：一般來說，監造設計報酬多係工程總價百分
    之 3，甚至不用監造設計報酬，唯上訴人提出之監造設計報
    酬高達 89萬7220元，係工程總價229萬4720元之百分之39，
    係一般行情的13倍，實在過高。
  (2)防火填充工程費用：此部分防火填充材料，不可能因失火燒
    燬，上訴人此部分之請求，顯無理由。
  (3)緊急復電工程費用：上訴人僅提出發票影本乙份，未見任何
    明細，良企公司就變壓器僅有檢查是否有閃漏（電）之責任
    ，並無保養之責任，保養之責任係由每月由變壓器廠商負責
    。本件火災事故係由於「高壓變壓器老化劣化」所引起，並
    非閃漏電引起火災，係高壓變壓器內部本身之問題，屬檢查
    變壓器公司之責任，並非良企公司之責任。而高壓變壓器燒
    燬之事實，做緊急復電工程已是勢在必行，若基於契約良企
    公司對於火災有防止災害擴大之防護責任，但系爭火災火場
    之消防系統防護按台中醫院所陳僅 CO2一項未「及時」發生
    作用，其餘均有發生作用，但非謂在火災當時有防護即一定
    不會造成損害，只是損害程度「有可能」會降低而已，但良
    企公司應只按對負責部分負損害賠償負責，不應負全部之損
    失負責。
  (4)變壓器租借費用：本件高壓變壓器之燒燬與良企公司根本無
    關，何以高壓變壓器之租借費用要良企公司負責？退步言，
    高壓變壓器燒燬已是既定之事實，與消防系統是否產生作用
    根本無關，此部分台中醫院向良企公司請求，實無理由。並
    聲明：駁回台中醫院之訴；如受不利判決，願供擔保請准免
    為假執行之宣告。
三、原審判命良企公司應給付台中醫院139萬7500元及自95年5月
    26日起至清償日止按年息百分之 5計算之利息，駁回台中醫
    院其餘部分之請求，並依兩造聲請，分別為准、免假執行之
    宣告；兩造各就其不利之部分上訴，良企公司求為判決(一)原
    判決關於命良企公司給付部分及該部分假執行之宣告，暨命
    負擔訴訟費用之裁判均廢棄。(二)上廢棄部分，台中醫院在第
    一審之訴及假執行之聲請均駁回。(三)如受不利判決，願供擔
    保請准宣告免為假執行。台中醫院上訴求為判決(一)原判決關
    於駁回台中醫院下列第 2項之訴及該部分假執行之聲請暨命
    負擔訴訟費用之裁判均廢棄。(二)良企公司應再給付台中醫院
    89萬7220元及自95年5月26日起至清償日止按年息百分之5計
    算之利息。(四)願供擔保請准宣告假執行。兩造並各就對造之
    上訴求為判決駁回上訴。
四、兩造不爭之事實：
  (一)兩造於 93年4月30日簽署機電設施維護保養操作主契約，依
    主契約第 2條約定，關於履約標的依兩造所簽訂之附屬契約
    所列項目，主契約第3條約定契約期限自93年5月14日凌晨零
    時起至96年5月13日24時止。
  (二)93年5月19日凌晨3時5分台中醫院動力中心3樓高壓變電站發
    生火災事故，該動力中心3樓旁之中央監控室旁CO2滅火設備
    噴灑系統未處於「自動」狀態，。
五、是兩造爭執者，為(一)依系爭契約，本件CO2滅火設備之CO2自
    動及手動開關之檢修、保養、管理、運轉操作，是否應由良
    企公司負責？(二) 93年5月19日凌晨3時5分台中醫院發生的火
    災事故，是否經台中醫院工務組長丙○○於 4時許到場，以
    手動啟 動CO2滅火設備，火勢方撲滅？(三)台中醫院對於火災
    的發生或擴大是否與有過失？(四)良企公司如應負損害賠償責
    任，損害賠償的範圍為何？茲分述如下：
  (一)依系爭契約，本件CO2滅火設備之CO2自動及手動開關之檢修
    、保養、管理、運轉操作，是否應由良企公司負責？
  (1)查系爭附屬契約（即行政院衛生署所屬中區聯盟醫院機電、
    空調、鍋爐委外維護保養操作附屬契約）第 2條規定，委託
    檢修、保養、管理、運轉操作設備項目包括：第3條第5項「
    消防及相關設備：消防受信總機系統操作、機房設備、受信
    總機操作、各類感知器、噴灑頭、水流警報器、管線設備、
    各區控制箱、消防泵、安全門、逃生門設備等。由此可知，
    上訴人所有之消防及相關設備，包括CO2滅火設備之CO2自動
    及手動開關，均在良企公司負責檢修、保養、管理、運轉操
    作之範圍。
  (2)良企公司投標時提出之機電設施維護保養操作規劃書，依系
    爭主契約第 1條第2款、第5款規定，契約文件包括投標文件
    及依契約所提出之履約文件或資料，則機電設施維護保養操
    作規劃書自屬兩造之契約範圍。依系爭機電設施維護保養操
    作規劃書第71、72頁消防系統設備，所列項目包括二氧化碳
    素消火設備，並附有系爭二氧化碳素消火設備（即 CO2滅火
    設備）主機之圖片，足認本件系爭 CO2滅火設備確為兩造約
    定檢修、保養、管理、運轉操作之範圍。良企公司雖辯稱：
    該二氧化碳素消火設備係指二氧化碳鋼瓶中二氧化碳素之填
    充，並非 CO2自動擊發開關之檢修、保養、管理、運轉操作
    ，更與 CO2自動擊發開關無關云云。惟查，良企公司製作之
    全院消防設備明細表（屬系爭機電設施維護保養操作規劃書
    之內容）已明確列出 CO2手動啟動開關該項目，非如良企公
    司所稱二氧化碳素消火設備係指二氧化碳素之填充。又依台
    中醫院所提二氧化碳素消火設備之圖片可知，二氧化碳素消
    火設備包括授信總機、制御盤、手動啟動設施，自動或手動
    之顯示燈即位於二氧化碳素消火設備授信總機制御盤面上，
    所謂二氧化碳素消火設備並非二氧化碳素之填充設備。良企
    公司辯稱伊僅需負責二氧化碳素之填充，顯屬無稽。
  (3)良企公司另辯稱；由台中醫院水電、空調等主要設備明細移
    交清冊中，根本沒有CO2設施之項目，可知氣體鋼瓶室內CO2
    設施實非良企公司所承攬施作項目云云。惟查，消防設備移
    交清冊記載移交之內容包括消防位置書、消防申報書各1 本
    及消防系統及相關設備 1套，縱未就各設備名稱予以詳列，
    CO2 滅火設備既屬消防系統相關設備，自應包括於消防設備
    之移交範圍。良企公司主張移交清冊中所指之「消防設備」
    係指每月之消防設備檢查記錄表內所載之事項，並非指所有
    的消防設備云云。惟查，移交清冊並無記載消防設備限指每
    月之消防設備檢查記錄表所載事項，參以系爭主契約第 3條
    第5 項已載明消防及相關設備範圍，系爭機電設施維護保養
    操作規劃書及全院消防設備明細表亦將 CO2滅火設備列入，
    已如前述，良企公司上開主張顯與系爭主契約第3條第5項、
    機電設施維護保養操作規劃書及全院消防設備明細表之記載
    不符，自不足採。
  (4)至於台中醫院依消防法第 9條規定，委託大安聯合消防專業
    檢修機構定期檢修，並將檢修結果報請當地消防機關備查，
    並非免除良企公司依約所應負之檢修、保養、管理、運轉操
    作等責任，良企公司據此主張 CO2自動擊發開關與其無涉，
    自無可採。綜上所述，本件CO2滅火設備之CO2自動及手動開
    關之檢修、保養、管理、運轉操作，依約應由良企公司負責
    。
  (二)93年5月19日凌晨 3時5分台中醫院發生的火災事故，是否經
    台中醫院工務組長丙○○於4時許到場，以手動啟動CO2滅火
    設備，火勢方撲滅？
  (1)經查，台中醫院當時之工務組技術員丙○○到庭具結證稱：
    「5月19日凌晨我接到電話時，是在3點35分左右，那時我接
    到良企公司值班人員黃寶樹的電話，告知動力中心變電站起
    火，當時我在電話中請黃寶樹確認二氧化碳系統是否啟動，
    並告知如果沒有啟動的話，可以以手動啟動，後來我又接到
    台中醫院總機的電話，通知變電站起火，我就告知我已經要
    出發了，約四點左右到達醫院，我由動力中心一樓的樓梯到
    達三樓協助搶救，到達時，我發現消防隊已經在現場了，二
    氧化碳系統還未啟動，我就以手動啟動二氧化碳系統，啟動
    後，火勢就控制住，剩下一些些小火，由消防隊再加以滅火
    」等語；（法官問：你去的時候消防隊已經在現場，消防隊
    是否有以二氧化碳滅火）復稱「我到現場時，消防隊剛到不
    久，因消防隊對現場不是很了解，所以當時還未啟動二氧化
    碳系統，也還沒有做任何滅火的措施。因為高壓變電站不能
    以水噴灑，因為怕會漏電，會造成危險」等語；及「我在三
    樓沒有看到黃寶樹，滅完火下來時，我看到黃寶樹在一樓動
    力中心外面」、「那天我到達時，我沒有注意到另外一位值
    班人員在何處」等語。由此可知， 93年5月19日凌晨3時5分
    台中醫院發生的火災事故，係經台中醫院工務組長丙○○於
    4時許到場，以手動啟動CO2滅火設備，火勢方撲滅。
  (2)良企公司辯稱：黃寶樹並非疏忽而未啟動 CO2滅火設備，係
    因當時三樓燈光昏暗、濃煙嗆鼻、呼吸困難，且無面罩及相
    關救難器材，無法接近三樓 CO2設備所致，丙○○與消防人
    員同時到達，對於黃寶樹先前所面對之困難並不知情，況當
    時黃寶樹都無法進入動力中心，何以丙○○卻能以手動啟動
    CO2 開關，丙○○所言並未顯示實際情形，自不足取云云，
    並提出良企公司製作之高壓變電器事故報告書為憑。惟查，
    良企公司值班人員黃寶樹、徐世洋於高壓變電器事故報告書
    中敘述系爭火災發生及處理之過程，二人均未否認丙○○到
    場後以手動啟動 CO2開關，撲滅火勢等情，況且黃寶樹敘述
    「約於 3：25分再進入急診室打醫院內線給工務組丙○○，
    總機告知丙○○已接通，他要我前去啟動 CO2，當時立即再
    度前往…」等情，核與丙○○所述情節相符，證人丙○○之
    證詞自堪採信。
  (3)系爭火災起火原因固為高壓變壓器發生爆裂，為兩造所不爭
    執，惟火災於凌晨 3時5分發生，經丙○○於凌晨4時許到場
    ，以手動啟動CO2滅火設備，火勢得以撲滅，則CO2滅火設備
    若能於火災發生時即啟動作用，火勢當不至於延燒 1小時，
    造成台中醫院之損害擴大，堪予認定。
  (4)按因可歸責於債務人之事由，致為不完全給付者，債權人得
    依關於給付遲延或給付不能之規定行使其權利；因不完全給
    付而生前項以外之損害者，債權人並得請求賠償，民法第22
    7 條定有明文。良企公司依約負有檢修、保養、管理、運轉
    操作 CO2滅火設備之義務，非僅為避免火災之發生，更為確
    保火災事故發生時，能儘速撲滅火勢以減少損害之程度。良
    企公司未能使 CO2滅火設備於火災時發生作用，即屬未依契
    約之本旨提出給付，且為可歸責於良企公司之事由所致，依
    上揭規定，良企公司因不完全給付所生之損害，應負損害賠
    償責任。
  (三)台中醫院對於火災的發生或擴大是否與有過失？
    本件火災事故係由於台中醫院之高壓變壓器老化劣化所引起
    ，為兩造所不爭執，台中醫院應注意定期檢查、更換高壓變
    壓器，以免高壓變壓器老化、劣化造成危險，詎台中醫院未
    盡上開注意義務，以致發生本件火災事故，台中醫院對於本
    件火災事故造成之損害應負過失責任。按損害之發生或擴大
    ，被害人與有過失者，法院得減輕賠償金額，或免除之，民
    法第 217條定有明文。台中醫院對於本件火災事故之發生既
    有過失，依上開規定，本院得減輕良企公司應負擔之賠償金
    額。本院審酌台中醫院應注意定期檢查、更換高壓變，以免
    高壓變壓器老化、劣化造成危險，詎台中醫院未盡上開注意
    義務，以致發生本件火災事故。而良企公司執勤人員巡檢不
    確實，未將中央監控室旁之鋼瓶室內， CO2滅火設備噴灑系
    統操作於「自動」狀態，致火災未能立即撲滅；於火災發生
    後，執勤人員竟未以手動方式起動 CO2滅火設備，消防設備
    操作能力嚴重不足，致使第二層消防措施亦失去效用；認為
    兩造過失責任程度輕重相等。
  (四)良企公司應負損害賠償責任，損害賠償的範圍為何？
  (1)台中醫院因系爭火災所提列損失金額達2879萬6198元，經立
    誠保險公證人有限公司按現場核對損失標的及查核原始購置
    資料後理算重置損失額為1432萬1886元，扣除折舊後，保險
    公司實際理賠金額為 639萬9766元，惟台中醫院所受監造設
    計報酬、防火填充工程費用、緊急復電工程費用、變壓器租
    借費用之損害，並不在上開保險公司理賠償之範圍，業據提
    出立誠保險公證人有限公司函及損失理算對照表在卷可稽，
    且為良企公司所不爭執，堪予採信。台中醫院主張未受保險
    公司理賠之損害如下：監造設計報酬89萬7200元、防火
    填充工程費用：24萬元、緊急復電工程費用50萬元、變
    壓器租借費用（期間為93年5月至93年11月28日） 65萬7500
    元，以上損失共計 229萬4720元，業據台中醫院提出粘貼憑
    證用紙及統一發票影本等為證。查監造設計報酬費用，依
    粘貼憑證用紙所載品名為水電圖設計繪型費用，台中醫院之
    水電設施固因火災而受損，惟其原有之水電圖設計繪型既未
    毀損，台中醫院應予援用或為部分修訂。雖台中醫院辯稱：
    如援用先前設計修復，恐違反93年4月6日修訂之消防安全設
    備設置標準云云，惟上開標準並非於93年4月6日開始施行，
    台中醫院依修正之規定為部分修正，應無重新設計繪型之必
    要，重新設計繪型所支出之此部分費用，不應准許。台中醫
    院因本件火災事故支出防火填充工程費用24萬元、緊急
    復電工程費用50萬元、變壓器租借費用65萬7500元，共計
    139萬 7500元，均屬火災所造成之損害，且屬必要，應列入
    損害賠償之範圍。是良企公司應就台中醫院所受損害 139萬
    7500元負賠償責任，惟因良企公司僅應負百分之50之過失責
    任，故應賠償台中醫院69萬8750元。
  (五)從而，台中醫院依不完全給付之法律關係，請求良企公司給
    付69萬8750元。及自起訴狀繕本送達翌日即 95年5月26日起
    至清償日止按年息百分之 5計算之利息，為有理由，應予准
    許，逾此數額之請求，則屬無據，應予駁回。原審就超過上
    開應准許部分，為良企公司敗訴之判決，並為假執行之宣告
    ，自有未洽。良企公司上訴意旨就此部分指摘原判決不當，
    求予廢棄改判，為有理由，自應由本院予以廢棄改判如主文
    第2項所示。至於原審駁回台中醫院 89萬7220元請求部分，
    原審為台中醫院敗訴之判決，於法並無不合，台中醫院上訴
    意旨指摘原判決此部分不當，求予廢棄改判，沒有理由，應
    予駁回。又本件台中醫院勝訴部分未逾 150萬元，本判決一
    經宣示即告確定，故無宣告假執行及免為假執行之必要，是
    台中醫院敗訴部分假執行之聲請應予駁回。
六、本件台中醫院依不完全給付之法律關係為請求權基礎，既有
    理由，本院即無庸就其他請求權基礎予以審酌，又本件判決
    之基礎已臻明確，兩造其餘之攻擊防禦方法及舉證，核與判
    決無影響，毋庸一一論列，併此敘明。
七、據上論結，本件上訴人良企公司上訴為一部有理由，一部無
    理由，上訴人台中醫院之上訴無理由，依民事訴訟法第 450
    條、第449條第1項、第79條、第78條，判決如主文。
中　　華　　民　　國　　96　　年　　10　　月　　16　　日
                  民事第三庭    審判長法  官  陳照德
                                      法  官  朱  樑
                                      法  官  曾謀貴
以上正本係照原本作成。
兩造均不得上訴。
                                      書記官  王麗珍
中　　華　　民　　國　　96　　年　　10　　月　　16　　日
                                                      Ｍ
